臺灣高等法院臺中分院刑事判決
111年度上訴字第2369號

上  訴  人  
即  被  告  陳宗閔




指定辯護人  本院公設辯護人陳秋靜  
上列上訴人因毒品危害防制條例案件，不服臺灣臺中地方法院11
1年度訴字第720號中華民國111年7月26日第一審判決（起訴案號
：臺灣臺中地方檢察署111年度偵字第6762、12752號），提起上
訴，本院判決如下：
    主  文
上訴駁回。
    事  實
一、乙○○明知甲基安非他命經衛生福利部明令公告列為禁藥管理
    ，係藥事法第22條第1項第1款所規定之禁藥，依法不得轉讓
    。乙○○因缺錢花用欲向游見明借款，而於民國110年8月19日
    下午4時前某時許，以其所有廠牌、型號不詳之手機1支撥打
    通訊軟體LINE語音電話予游見明，並相約在彰化縣○○市○○路
    0段000號統一超商員慶門市前之停車場見面。迨乙○○於該日
    下午4時23分許駕駛車牌號碼000-0000號自用小客車、游見
    明於該日下午4時51分許駕駛車牌號碼000-0000號自用小客
    車陸續駛抵上址後，游見明坐進乙○○所駕駛之該車內，詎料
    乙○○向游見明借得款項後，竟基於轉讓禁藥之犯意，將不詳
    數量之禁藥甲基安非他命（無證據證明轉讓之數量已達淨重
    10公克以上）無償轉讓予游見明，嗣後雙方各自駕車離去，
    游見明即將乙○○所提供之禁藥甲基安非他命施用完畢。
二、乙○○明知甲基安非他命係毒品危害防制條例第2條第2項第2
    款所列管之第二級毒品，不得非法販賣，竟意圖營利，基於
    販賣第二級毒品之犯意，於110年12月17日上午7時前某時許
    ，以其所有上開廠牌、型號不詳之手機1支（未扣案）撥打L
    INE語音電話予欲購買第二級毒品甲基安非他命之陳敬文，
    並談妥交易第二級毒品甲基安非他命之數量、價金，復相約
    在臺中市○○區○○路00○0號前見面。迨乙○○於該日上午7時18
    分許駕駛車牌號碼000-0000號自用小客車，陳敬文於該日上
    午7時26分許駕駛車牌號碼0000-00號自用小客車陸續駛抵上
    址後，陳敬文坐進乙○○所駕駛之該車內，乙○○即販賣交付第
    二級毒品甲基安非他命1包（重量不詳）予陳敬文，並當場
    向陳敬文收取價金新臺幣（下同）2000元，完成販賣第二級
    毒品之交易，以此從中牟利。
三、嗣因警方於111年2月16日上午7時37分許，持搜索票至臺中
    市○○區○○路○○巷0○0號前對乙○○執行搜索，始悉上情。乙○○
    復於偵查及審判中自白前揭轉讓禁藥、販賣第二級毒品之犯
    罪事實。
四、案經臺中市政府警察局大雅分局報告臺灣臺中地方檢察署檢
    察官偵查起訴。
    理  由
一、認定犯罪事實所憑之證據及理由  
  ㈠上開犯罪事實業據上訴人即被告乙○○（下稱被告）於警詢、
    偵訊、原審準備程序、原審及本院審理時均坦承不諱（偵67
    62卷第47至55、185至191頁，原審卷第295至304、317至346
    頁），核與證人游見明、陳敬文於警詢、偵訊、原審審理中
    所為證述大致相符（偵6762卷第61至65、71至75、203至205
    、211至215頁，原審卷第317至346頁），並有指認犯罪嫌疑
    人紀錄表、犯罪嫌疑人指認表、指認照片真實姓名對照表、
    原審法院111年聲搜字第221號搜索票、監視器畫面截圖等件
    在卷可參（偵6762卷第57至59、67至69、77至79、85、113
    至119、137至141、153至159頁，原審卷第129、131、135頁
    ），足認被告上開任意性自白與事實相符，可以採為論罪之
    依據。
  ㈡販賣毒品之所謂販賣行為，係行為人基於營利之目的，而販
    入或賣出毒品而言。販賣毒品者，其主觀上有營利之意圖，
    客觀上有販賣之行為，即足構成，至於實際上是否已經獲利
    ，則非所問（最高法院100年度台上字第698號判決意旨參照
    ）。又按販賣毒品屬重大犯罪，須科以重度刑責，故販賣毒
    品行為，均以隱匿方式為之，且既無公定價格，復容易因分
    裝而增減份量，而每次買賣之價量，亦常隨雙方關係深淺、
    資力、需求量及對行情之認知、來源是否充裕等因素，而異
    其標準，非可一概而論。是以販賣之人從價差或量差中牟利
    之方式雖異，然其意圖營利之販賣行為則無二致，蓋毒品皆
    屬量微價高之物，販賣者皆有暴利可圖，茍非意圖販賣營利
    ，一般人自無可能甘冒重度刑責而販賣毒品；且販賣者從各
    種「價差」、「量差」或係「純度」謀取利潤方式，或有差
    異，然其所圖利益之非法販賣行為目的，則屬相同，並無二
    致。再自一般社會通念以觀，販賣毒品行為在通常情形下均
    係以牟利為其主要誘因及目的，倘若為換現而將手中持有之
    毒品變現，或避免毒品受潮而儘速將手中持有之毒品出清等
    ，縱或出售之價格較低或無加價之情形，亦非當然無營利意
    圖，是除非別有事證足認係單純轉讓，確無任何即刻或為日
    後之交易牟利意圖外，尚難據此即認販賣之證據有所未足，
    否則將造成知過坦承者難辭重典，飾詞否認者反得僥倖，而
    失情理之平。本案依卷附證據資料，固無從得知被告所販賣
    第二級毒品甲基安非他命之購入價格若干，然被告與證人陳
    敬文並無特殊情誼，如無利可圖，應無特意提供上開第二級
    毒品甲基安非他命予證人陳敬文之可能性，堪認被告就其所
    涉販賣第二級毒品甲基安非他命之犯行，有從中賺取價差或
    量差營利之意圖。
  ㈢公訴意旨雖認被告係基於販賣第二級毒品之意，而販賣並交
    付第二級毒品甲基安非他命1包予證人游見明，然查：
　⒈按販賣與轉讓毒品之差別，以行為人主觀上是否具有營利意
    圖為斷，並非以有償、無償讓與為絕對標準（最高法院93年
    度台上字第1651號判決意旨參照）。換言之，行為人縱使交
    付毒品予他人，且於此過程中向該人收取金錢，仍無法排除
    行為人與他人出資合購、原價轉讓他人，或單純基於親屬、
    友朋間情誼而交付之可能性，尚難逕認係販賣毒品之代價，
    是無從單憑行為人收取金錢之舉，即一概認定其有販賣毒品
    之營利意圖。
  ⒉證人游見明於警詢中證稱：我於110年8月19日下午4時許有駕
    駛車牌號碼000-0000號自用小客車去統一超商員慶門市找被
    告，因為被告沒有錢吃飯、生活要向我借3000元，被告常常
    向我借錢，感到不好意思，就拿1小包甲基安非他命給我，
    我沒有以對價向被告購買，純粹是被告可能欠我人情，用一
    點東西回饋，我不知道被告向我借錢會一併交毒品給我，這
    不是交易，我上了被告的車就先拿3000元借被告，我們再聊
    一下之後，被告就問我有沒有想要用？我猶豫了一下還是拿
    了被告給的毒品，我沒有跟被告購買毒品等語（偵6762卷第
    63、64頁），足見證人游見明當時係因為被告要向其借款而
    與被告碰面，並非基於向被告購買甲基安非他命之目的而前
    往，且證人游見明於警詢過程中不斷強調其與被告並無進行
    毒品交易，係被告時常向其借款而感到不好意思，才以交付
    1小包甲基安非他命之方式表示歉意，準此以言，證人游見
    明究竟有無向被告購買甲基安非他命之意、被告是否是出於
    營利意圖而交付甲基安非他命予證人游見明，即有疑義。參
    以證人游見明於偵訊時證稱：我於110年8月19日下午4時許
    有前往統一超商員慶門市，因為被告向我借3000元，一開始
    被告只說要借錢，沒有說有毒品，後來被告問我「要不要趣
    味一下」，我猶豫了一下，最後還是拿了，因為以前我們一
    起關在裡面時有聊天，所以被告知道我有在用毒品，當時我
    和被告見面，不是要向被告買甲基安非他命，是被告打電話
    給我說要借錢等語（偵6762卷第203、204頁）；於原審審理
    時所證：我於110年8月19日下午4時許開車到統一超商員慶
    門市，是被告打電話給我並說要向我借錢，一見面我就借30
    00元給被告，之後被告有拿甲基安非他命給我，被告不是要
    賣我，被告常常跟我借錢，沒有錢還我，可能順便拿東西請
    我，看我要不要，被告交這包甲基安非他命給我之前，沒有
    提到這包要多少錢，我也沒有直接拿，就很猶豫到底要不要
    ，之前因為施用毒品被關過，當下如果沒接觸毒品就不會去
    想，看到就會猶豫，那天被告不知道要去哪裡，要南下，會
    先經過林厝交流道，我們工廠離林厝交流道很近，我就開車
    去找被告，被告跟我借錢很多次，金額不多，有就會借被告
    、沒有就不會借，被告當時拿這包甲基安非他命給我的意思
    是請我吃，因為被告身上只有毒品而已，被告身上沒錢，畢
    竟我施用過毒品，被告就問我要不要，就是要請我吃，被告
    打電話給我時，沒有說到甲基安非他命的事情，也沒提到要
    帶甲基安非他命來找我等語（原審卷第322至325、327至332
    頁），互核證人游見明歷次證詞均屬一致，皆表明被告缺錢
    花用而時常向證人游見明借款，故被告收下證人游見明所貸
    予之3000元時，才交付甲基安非他命以表示回饋人情之意，
    再者，證人游見明此前曾因施用毒品案件而服刑，出獄後也
    有一段時間並未施用甲基安非他命，所以對於是否收下該包
    甲基安非他命甚感猶豫。從而，被告與證人游見明當時是否
    有買賣甲基安非他命之合意，確非無疑。
  ⒊第按刑事訴訟法第156條第2項規定，被告或共犯之自白，不
    得作為有罪判決之唯一證據，仍應調查其他必要之證據，以
    察其是否與事實相符。揆其立法意旨乃在防範被告或共犯自
    白之虛擬致與真實不符，故對自白在證據上之價值加以限制
    ，明定須藉補強證據以擔保其真實性。被告於警詢時固稱：
    我與游見明碰面後，游見明就上我的車要向我購買1000元的
    甲基安非他命，我就賣1包甲基安非他命給游見明等語（偵6
    762卷第51頁），於偵訊時並稱承認此次有涉犯販賣第二級
    毒品罪等語（偵6762卷第190頁）；惟據被告於偵訊時供稱
    ：我本來是要向游見明借3、5000元，我身上的毒品原本是
    要自己施用的等語（偵6762卷第187 頁），及被告於原審審
    理期間均一再表示並未販賣甲基安非他命予證人游見明，而
    是向證人游見明借款，且於原審審理時稱：就游見明這次，
    我不知道我的行為是販賣或轉讓，所以我於警詢時就承認販
    賣，我否認就這包甲基安非他命有向游見明收取價金，我是
    請游見明施用，沒收錢，我做油漆的工作不穩定，沒錢可以
    吃飯、加油，要怎麼下去臺南工作，才向游見明借錢加油跟
    吃飯，因為下去工作時沒辦法馬上領到錢，當時我有在施用
    甲基安非他命，南部那邊要加班，我想說帶一些去那邊吃，
    我向游見明借3000元時，身上剩一些甲基安非他命就順便問
    游見明要不要吃、趣味一下，這跟借錢沒關係等語（原審卷
    第338至341頁）；復依原審辯護人為被告辯護稱：被告於警
    詢中自白有販賣毒品給游見明，是因被告當天有向游見明借
    錢，事後也有贈送毒品給游見明，而誤認這樣的行為構成販
    賣，才會為錯誤的自白，被告當時交付給游見明的毒品，主
    要是感謝游見明之前多次或本次有借款給被告，因此這是無
    償的，被告於警詢、偵訊中自白有販賣毒品給游見明，是因
    為被告沒辦法理解其行為於法律上的評價等語（原審卷第30
    1 、344 頁），自無法徒憑被告於偵查期間曾自承其有販賣
    甲基安非他命予證人游見明，即率謂被告涉有販賣第二級毒
    品罪嫌。綜參證人游見明於本案偵審期間始終證述被告因為
    時常向其借款覺得不好意思，乃交付甲基安非他命等語，及
    被告上開於原審審理期間之供述，尚難排除被告向證人游見
    明借款時，因恰好攜帶自己所欲施用之甲基安非他命，為感
    謝證人游見明願意借款遂無償提供之可能性。
　⒋販賣毒品者，其主觀上須有營利之意圖，且客觀上有販賣之
    行為，始足當之，且依刑事訴訟法第156條第2項規範意旨，
    在無補強證據之情形下，亦不得僅以被告之自白，作為被告
    有販賣第二級毒品予他人之唯一證據。而依前開所述，除被
    告曾一度於警詢、偵訊中自白其有販賣甲基安非他命予證人
    游見明外，並無其他積極證據足以證明被告係出於營利之意
    圖而交付甲基安非他命予證人游見明施用，本於「罪證有疑
    ，利於被告」之證據法則，無從遽認被告在交付甲基安非他
    命予證人游見明時，確有牟取利益之意圖，僅能認定其行為
    係無償轉讓甲基安非他命。
  ㈣綜上所述，本案事證已臻明確，被告上開犯行均堪認定，應
    予依法論科。
二、論罪科刑之理由
  ㈠查甲基安非他命係毒品危害防制條例第2條第2項第2款所列管
    之第二級毒品；而包含甲基安非他命在內之安非他命類藥品
    係藥事法第22條第1項第1款所規定之禁藥，業經行政院衛生
    署（現改制為衛生福利部）75年7月11日衛署藥字第597627
    號函、79年10月9日衛署藥字第904142號函闡述甚明。又按
    行為人明知禁藥甲基安非他命而轉讓者，除成立毒品危害防
    制條例第8條第2項之轉讓第二級毒品罪外，亦構成藥事法第
    83條第1項之轉讓禁藥罪，屬於同一犯罪行為同時有二種法
    律可資處罰之法規競合（或稱法條競合）關係。因毒品危害
    防制條例第8條第2項之轉讓第二級毒品罪，法定本刑為6月
    以上5年以下有期徒刑，得併科70萬元以下罰金。藥事法第8
    3條第1項之轉讓禁藥罪，法定本刑為7年以下有期徒刑，得
    併科5000萬元以下罰金。從而，轉讓甲基安非他命之行為，
    除轉讓達毒品危害防制條例第8條第6項規定之一定數量（淨
    重10公克以上），或成年人轉讓予未成年人，或明知為懷胎
    婦女而轉讓，經依法加重後之法定刑，較藥事法第83條第1
    項轉讓禁藥之法定刑為重情形外，依「重法優於輕法」原則
    ，應適用重法即藥事法第83條第1項之轉讓禁藥罪處罰（最
    高法院109年度台上字第2024號判決意旨參照）。
　㈡核被告就犯罪事實欄一所為，係犯藥事法第83條第1項之轉讓
    禁藥罪；就犯罪事實欄二所為，係犯毒品危害防制條例第4
    條第2項之販賣第二級毒品罪。被告販賣第二級毒品前持有
    第二級毒品之低度行為，應為販賣第二級毒品之高度行為所
    吸收，不另論罪。至於被告就犯罪事實欄一部分，係基於轉
    讓之目的而持有甲基安非他命，雖與毒品危害防制條例第11
    條第2項持有第二級毒品罪之構成要件相互合致，然因上開
    所述法條競合關係之適用結果，僅能論以法定本刑較重之轉
    讓禁藥罪，而無從單就其持有毒品之犯行割裂適用毒品危害
    防制條例，且藥事法並無處罰持有禁藥之明文，亦即持有禁
    藥並未構成犯罪，自毋庸再予論述被告持有甲基安非他命之
    低度行為，是否為轉讓之高度行為所吸收之問題（最高法院
    98年度台上字第5362號判決意旨參照）。
  ㈢犯罪事實欄一所載被告轉讓禁藥予證人游見明部分，依現有
    卷存事證，無從認定被告有販賣第二級毒品甲基安非他命之
    犯行乙情，業經認定如前，公訴意旨認被告此部分涉犯毒品
    危害防制條例第4條第2項之販賣第二級毒品罪嫌，尚有未當
    ，爰於社會基本事實同一之範圍內，依刑事訴訟法第300 條
    規定，變更起訴法條為藥事法第83條第1項之轉讓禁藥罪，
    原審及本院於審理時均已告知上開變更後之罪名，自無礙於
    被告防禦權之行使，併此敘明。
  ㈣被告上開所犯轉讓禁藥罪、販賣第二級毒品罪，犯意各別，
    行為互殊，應予分論併罰。
  ㈤刑之減輕：
　⒈按毒品危害防制條例第17條第2項規定「犯第4條至第8條之罪
    於偵查及歷次審判中均自白者，減輕其刑。」且鑑於毒品條
    例第17條第2項減刑規定之立法意旨與自首雷同，係將單純
    科刑事由作為處斷刑上減輕規定，其正當性乃求諸於行為人
    偵、審程序中自白之事實，而非刑罰評價對象之構成要件行
    為，是與罪責成立之關聯性已遠，不因該毒品同屬禁藥而有
    所不同，基於責任個別原則，自非不能割裂適用。再參諸藥
    事法並無與前開減刑規定相類似或衝突之規定，基於本質上
    相同事物應為相同處理之法理，及法秩序一致性要求，自應
    給予該規定之減刑寬典，以減少法規範間之衝突與矛盾，亦
    無違罪刑相當及平等原則。從而，行為人轉讓同屬禁藥之第
    二級毒品甲基安非他命（未達法定應加重其刑之一定數量）
    予成年人（非孕婦），依重法優於輕法之原則，擇較重之藥
    事法第83條第1項轉讓禁藥罪論處，如行為人符合毒品條例
    第17條第2項規定之要件，仍應適用該條項規定減輕其刑。
    但就量刑而言，在重法之法定最輕本刑較輕法之法定最輕本
    刑為輕時，如仍得在重法之最輕本刑以上、輕法之最輕本刑
    之下，量定其宣告刑，即有重法輕罰之不合理現象。因此，
    在別無其他減輕其刑事由時，量刑不宜低於輕法即毒品條例
    第8條第2項所規定之最低法定刑，以免科刑偏失，始符衡平
    （最高法院110年度台上字第4636號判決意旨參照）。被告
    就其所涉轉讓禁藥罪、販賣第二級毒品罪，於偵查及審判中
    均坦承不諱，已如上述，是均依毒品危害防制條例第17條第
    2項規定減輕其刑。
　⒉復按毒品危害防制條例第17條第1項關於供出毒品來源，減免
    其刑寬典之規定，其中所稱「供出毒品來源」，依文義及立
    法目的解釋，係指供出與其所犯之罪有關的毒品來源之人而
    言；所稱「因而查獲其他正犯或共犯」，係指犯罪調查人員
    因上揭供述，循線破獲供述者的毒品「上游或來源」之人；
    而上揭供出與破獲與其本件販賣毒品之來源具有先後因果關
    係的關聯性存在，即足當之。換言之，供出毒品來源，及破
    獲相關他人犯罪，二種要件兼具，彼此間復具有因果關聯性
    ，即能因其戴罪立功，享受減免寬典。亦即行為人供出來源
    後，負有偵查職權之檢警公務員始發動調（偵）查，並因而
    查獲其人及其犯行，此「毒品來源」之管道，既因行為人所
    供出，而具有先後因果關係之存在，即與上開減免其刑規定
    要件相符（最高法院110年度台上字第1607號判決意旨參照
    ）。倘被告販賣毒品之犯罪時間，在時序上較早於該正犯或
    共犯供應毒品之時間，即令該正犯或共犯確因被告之供出而
    被查獲；或其時序雖較晚於該正犯或共犯供應毒品之時間，
    惟其被查獲之案情與被告自己所犯同條項所列之罪之毒品來
    源無關，均仍不符合上開應獲減免其刑之規定要件（最高法
    院104年度台上字第3301號、105年度台上字第924 號判決意
    旨參照）。亦即被告供出之毒品上手，若與其所涉犯罪之毒
    品無關，既無助於該案之追查，性質上僅屬對該上手涉犯其
    他毒品犯罪所為之告發，要非就其所涉案件之毒品供出來源
    ，自無毒品危害防制條例第17條第1 項減免其刑規定之適用
    （最高法院105年度台上字第2642號判決意旨參照）。再者
    ，依重法優於輕法之原則，轉讓第二級毒品甲基安非他命與
    轉讓禁藥罪間，其後擇較重之轉讓禁藥罪論處，如行為人符
    合毒品條例第17條第2項規定之要件時，仍應適用該條項規
    定減輕其刑，已如前述，本於同一法理，倘被告符合毒品條
    例第17條第1項規定之要件，亦應適用該條項規定減輕或免
    除其刑，始符平等原則（最高法院110年度台上字第552 號
    判決意旨參照）。參諸被告於警詢中供稱：我這次遭警方查
    獲的毒品都是跟綽號「董ㄟ」所購買的，另外我賣給游見明
    、陳敬文的毒品是跟其他人買的，不過我的手機資料不見了
    ，等我有相關資料會再提供予警方等語（偵6762卷第54頁）
    ；於偵訊時所陳：我賣給游見明、陳敬文的毒品，是跟後龍
    的人買的，我不知道他的本名，只知道他的LINE暱稱，而且
    他一直換名字，我有提供與上手的對話記錄給警方，但是我
    們只有通話的記錄等語（偵6762卷第190頁），足知被告本
    案之毒品來源並非「董ㄟ」。而被告為警扣案如附表編號1至
    5所示第一、二級毒品，均係供被告自己施用，與其本案犯
    行無涉乙節，此據被告於原審審理期間供述在案（原審卷第
    302、337頁）；且觀卷附被告所稱其與毒品上手即LINE暱稱
    「艾小義」之LINE對話紀錄，並無任何關於「艾小義」之年
    籍資料、聯絡方式等內容（原審卷第302、337頁）；又被告
    於本院審理時供稱：我的同居人今天沒有來，我有請她去查
    上手的資料，這部分如果查到我另外具狀（見本院卷第99頁
    ），顯見被告並未提出相關年籍或得以特定身分等資料供檢
    警追查，是檢警機關在客觀上自無從查獲被告之真正毒品來
    源。又被告所述「董ㄟ」此人乃其另外的毒品來源，且與其
    本案犯行無關，縱使被告於偵查期間供出該人，亦無從認定
    「董ㄟ」係被告於本案所轉讓禁藥、販賣第二級毒品甲基安
    非他命之供貨來源，二者間並無因果關係可言，至多僅屬被
    告對該人涉犯其他販賣毒品行為所為之告發。職此，被告既
    無供出毒品來源，而查獲其他正犯或共犯之情形，就其所犯
    轉讓禁藥罪、販賣第二級毒品罪，自均無從適用毒品危害防
    制條例第17條第1項規定減免其刑。
　⒊又刑之量定，為求個案裁判之妥當性，法律固賦予法院裁量
    權，但此項裁量權之行使，除應依刑法第57條規定，審酌行
    為人及其行為等一切情狀，為整體之評價，並應顧及比例原
    則與平等原則，使罪刑均衡，輕重得宜，以契合社會之法律
    感情。刑法第59條規定犯罪之情狀可憫恕者，得酌量減輕其
    刑，其所謂「犯罪之情狀」，與同法第57條規定科刑時應審
    酌之一切情狀，並非有截然不同之領域，於裁判上酌減其刑
    時，應就犯罪一切情狀（包括第57條所列舉之10款事項），
    予以全盤考量，審酌其犯罪有無可憫恕之事由（即有無特殊
    之原因與環境，在客觀上足以引起一般人之同情，以及宣告
    法定最低度刑，是否猶嫌過重等），以為判斷。經查，被告
    所犯販賣第二級毒品罪，已如上開㈤⒈所述減輕其刑，其最低
    度刑已大幅降低，要無宣告法定最低刑度仍嫌過重之情；且
    被告僅為個人私益，即為販賣第二級毒品犯行，不只影響社
    會風氣且戕害國人身體健康，危害情節非輕；遑論被告既有
    施用毒品惡習，當知毒品對人體之危害甚鉅，惟被告不思如
    何戒除毒癮，竟販賣第二級毒品予證人陳敬文藉此獲利，實
    屬可議，基此，本院認為依被告之犯罪情狀，並無顯可憫恕
    之情，在客觀上不足以引起一般人同情，是就被告所涉販賣
    第二級毒品犯行，自不宜再依刑法第59條規定酌減其刑。被
    告之上訴意旨及辯護人之辯護意旨稱：被告只為1次販賣第
    二級毒品犯行、金額為2000元，價少量微、所得有限，且陳
    敬文本身有施用毒品的習慣，與被告是屬於毒友，在吸毒友
    儕之間，被告為了賺取供自己施用的微薄利益，才會鑄下大
    錯，事後被告已經坦承犯行，而且是特定毒友之間進行小額
    的有償調撥，並非廣泛傾銷的大毒梟、大賣家，請求依刑法
    第59條規定酌減其刑等語，洵不足採。
　㈥上訴駁回之理由　
    原審認被告之犯行事證明確，適用刑事訴訟法第299條第1 
    項前段、第300條、藥事法第83條第1項，毒品危害防制條例
    第4條第2項、第17條第2項、第19條第1項、刑法第11條、第
    38條第4項、第38條之1第1項前段、第3項等規定，並以行為
    人之責任為基礎，審酌被告轉讓禁藥甲基安非他命，復為圖
    一己私利，無視於國家防制毒品危害之禁令，而販賣第二級
    毒品甲基安非他命，均對我國社會安寧秩序及國人身體健康
    之危害至鉅，且有滋生其他犯罪之可能，所為誠屬不該；並
    考量被告此前曾有不法犯行經法院論罪科刑之情，有臺灣高
    等法院被告前案紀錄表存卷可考（原審卷第211 至237 頁）
    ，及被告坦承犯行之犯後態度；兼衡被告於本院審理中自述
    國中肄業之智識程度、之前從事油漆工與賣茶葉的工作、經
    濟狀況普通、無未成年子女之生活狀況（原審卷第341 、34
    2 頁），暨其犯罪之動機、目的、手段、販賣毒品之次數、
    所得利益等一切情狀，就其所犯轉讓禁藥罪量處有期徒刑4
    月；就其所犯販賣第二級毒品罪量處有期徒刑5年2月，並敘
    明轉讓禁藥罪所處之刑不得易科罰金，得否易服社會勞動係
    屬執行事項，應由執行檢察官於本案確定後予以審酌，及敘
    明沒收之理由（詳見後述沒收部分），經核其認事用法均
    無違誤，量刑亦屬妥適，並無過重或失輕之情事，被告上訴
    意旨請求就轉讓禁藥罪部分從輕量刑，就販賣第二級毒品罪
    部分依刑法第59條之規定酌減其刑，其上訴為無理由，應予
    駁回。
三、沒收部分　　　　
  ㈠按犯毒品危害防制條例第4條至第9條、第12條、第13條或第1
    4條第1項、第2項之罪者，其供犯罪所用之物，不問屬於犯
    罪行為人與否，均沒收之，毒品危害防制條例第19條第1項
    前段定有明文。又供犯罪所用、犯罪預備之物或犯罪所生之
    物，屬於犯罪行為人者，得沒收之。但有特別規定者，依其
    規定；前2項之沒收，於全部或一部不能沒收或不宜執行沒
    收時，追徵其價額，刑法第38條第2項、第4項亦有明定。是
    關於供犯罪所用之物涉及毒品危害防制條例第19條所示毒品
    相關犯罪者，應優先適用毒品危害防制條例第19條第1項規
    定予以沒收，其餘情形始應適用刑法第38條第2項前段、第4
    項規定。被告以其所有未扣案廠牌、型號不詳手機1支撥打L
    INE語音電話予證人陳敬文，而從事本案販賣第二級毒品犯
    行等情，業經被告於原審審理期間陳明在卷（原審卷第302
    、339、340頁），堪認該手機係供被告為本案販賣第二級毒
    品罪所用之物，爰依毒品危害防制條例第19條第1項、刑法
    第38條第4項規定，不問屬於犯罪行為人與否，於被告所犯
    販賣第二級毒品罪之主文項下宣告沒收，並諭知於全部或一
    部不能沒收或不宜執行沒收時，追徵其價額。
  ㈡又犯罪所得，屬於犯罪行為人者，沒收之；前2項之沒收，於
    全部或一部不能沒收或不宜執行沒收時，追徵其價額，刑法
    第38條之1第1項前段、第3項定有明文。被告為犯罪事實欄
    二所示販賣第二級毒品犯行，而獲取2000元之犯罪所得乙情
    ，業如前述，爰依刑法第38條之1第1項前段規定，於被告所
    犯販賣第二級毒品罪之主文項下宣告沒收，且該2000元未扣
    案，並依同條第3項規定，諭知於全部或一部不能沒收或不
    宜執行沒收時，追徵其價額。
  ㈢被告雖另經警方扣得如附表所示之物，然依被告於原審審理
    期間供稱：扣案如附表所示之物，都是我的，是我自己吸食
    毒品所用，與本案犯行無關等語（原審卷第302、337頁），
    且參卷內現存事證無從認定被告有以如附表編號6至9所示扣
    案物品供作本案犯行使用，抑或預備作為將來販賣毒品所使
    用之工具，亦無法證明如附表編號1至5所示毒品與被告本案
    犯行有何關聯，自均無從於本案諭知沒收，公訴意旨請求沒
    收如附表編號8、9所示之物，尚難憑採，併此敘明。
據上論結，應依刑事訴訟法第368條，判決如主文。
本案經檢察官康存孝提起公訴，檢察官甲○○到庭執行職務。
中　　華　　民　　國　　111 　年　　11　　月　　15　　日
            刑事第十一庭　  審判長法　官　張意聰
                                  法　官　周瑞芬
                                  法　官　陳慧珊
以上正本證明與原本無異。
如不服本判決應於收受送達後二十日內向本院提出上訴書狀，其
未敘述上訴理由者，並得於提起上訴後二十日內向本院補提理由
書（均須按他造當事人之人數附繕本）「切勿逕送上級法院」。
因疫情而遲誤不變期間，得向法院聲請回復原狀。

                                  書記官  李淑芬 
中　　華　　民　　國　　111 　年　　11　　月　　15　　日
【附錄本案論罪科刑法條】
藥事法第83條第1項：
明知為偽藥或禁藥，而販賣、供應、調劑、運送、寄藏、牙保、
轉讓或意圖販賣而陳列者，處7年以下有期徒刑，得併科新臺幣5
千萬元以下罰金。
毒品危害防制條例第4條第2項：
製造、運輸、販賣第二級毒品者，處無期徒刑或10年以上有期徒
刑，得併科新臺幣1千5百萬元以下罰金。

【附表】（詳偵6762卷第91頁之扣押物品目錄表）：
⑴海洛因1包（毛重6.14公克）
⑵海洛因1包（毛重2.29公克）
⑶海洛因1包（毛重0.82公克）
⑷安非他命1包（毛重18.58公克）
⑸安非他命1包（毛重17.47公克）
⑹吸食器1組
⑺挖勺1支
⑻電子磅秤1台
⑼夾鍊袋1包㈠